臺灣臺北地方法院刑事判決　　　　　　　　　　　　　　九十年度自字第三三六號
　　自　訴　人　丁○○○股份有限公司　設台北市○○區○○路一五０號四樓
　　代　表　人　丙○○
　　　　　　　　（送達代收人吳尚昆律師
　　代　理　人　吳尚昆律師
　　被　　　告　戊○○
　　　　　　　　乙○○
　　　　　　　　甲○○
右列被告因違反商標法案件，經自訴人提起自訴，本院判決如左：
    主      文
戊○○、乙○○及甲○○均無罪。
    理      由
一、本件自訴意旨詳如後附之刑事自訴狀影本所載。
二、按犯罪事實應依證據認定之，無證據不得推定其犯罪事實。又不能證明被告犯罪
    者，應諭知無罪之判決，刑事訴訟法第一百五十四條、第三百零一條第一項分別
    定有明文。又認定不利於被告之事實，須依積極證據，苟積極證據不足為被告事
    實之認定時，即應為有利被告之認定，更不必有何有利之證據；另按事實之認定
    ，應憑證據，如未能發現相當證據，或證據不足以證明，自不能以推測或擬制之
    方法，為裁判基礎；且被告否認犯罪事實所持之辯解，縱屬不能成立，仍非有積
    極證據足以證明其犯罪行為，不能遽為有罪之認定；再按認定犯罪事實，所憑之
    證據，雖不以直接證據為限，間接證據亦包括在內，然無論直接或間接證據，其
    為訴訟上之證明，須於通常一般之人均不致於有所懷疑，而得確信其為真實之程
    度者，始得據之為有罪之認定，倘其證明尚未達到此一程度，而有合理性懷疑之
    存在時，即無從為有罪之認定，最高法院三十年上字第八一六號判例、四十年台
    上字第八六號判例、三十年上字第一八三一號判例及七十六年台上字第四九八六
    號判例分別著有明文可資參照。又犯罪之成立，除行為人客觀上所為須該當於各
    該犯罪之構成要件外，另主觀上必須有犯罪之故意。而所謂故意，係指行為人對
    於構成犯罪之事實明知並有意使其發生，或行為人對於構成犯罪之事實預見其發
    生，而其發生不違背行為人本意者始屬成立（最高法院二十二年上字四二二九號
    判例意旨參照）。再告訴人之告訴（自訴人亦同），本以使被告受刑事訴追為目
    的，故其陳述是否與事實相符，自應調查其他證據，以資審認，苟其所為攻擊之
    詞，尚有瑕疵，則在此瑕疵未予究明以前，即不能遽採為斷罪之基礎（最高法院
    六十九年台上字第一五三一號判決參照）。
三、本件自訴人丁○○○股份有限公司（下稱華碩公司）認被告戊○○、乙○○及甲○○等三人涉有違反商標法第七十七條、第六十二條第二款之意圖欺騙他人，於
    有關同一商品之廣告，附加相同於他人註冊商標圖樣、服務標章圖樣而陳列之犯
    行，無非以渠自身之指訴，並提出公司基本資料查詢表、照片、經濟部中央標準
    局商標註冊證及服務標章註冊證等件為證。訊據被告戊○○對於伊係萬薪國際有
    限公司（下稱萬薪公司）名義負責人之事實、被告乙○○對於曾任凱耀國際股份
    有限公司（下稱凱耀公司）代表人之事實、被告甲○○對於自民國八十九年十二
    月間起在ＮＯＶＡ資訊廣場站前店一樓（即登峰國際股份有限公司，設於台北市
    中正區○○路二號，下稱登峰公司）Ａ二七、Ａ三二及Ａ三三攤位擔任現場負責
    人，該處並懸掛陳列「ＡＳＵＳ  華碩筆記型電腦特約門市」招牌之事實均坦認
    在卷，然三人均堅決否認有前揭自訴人所指違反商標法之犯行，被告戊○○辯稱
    萬薪公司從未與登峰公司簽約，不知悉本案情節等語；被告乙○○則以渠從未出
    面向登峰公司承租攤位及與該公司簽約等語為辯；被告甲○○則辯以該「ＡＳＵ
    Ｓ  華碩筆記型電腦特約門市」招牌係之前承租該攤位之華翊科技股份有限公司
    （下稱華翊公司）所遺留，並非其架設，而華翊公司解約離開該處後，凱耀公司
    及萬薪公司雖有意承租該三攤位，但因簽約手續未完成，故未取得承租權而無法
    變更該處之裝潢設計，且其從未更動變異該處之招牌等語。
四、經查：
    （一）該「華碩  ＡＳＵＳ」等如附表所示之商標及服務標章之名稱圖樣，業經
          自訴人華碩公司向我國經濟部中央標準局（現已改制為智慧財產局）申請
          註冊登記，經核准取得指定使用於如附表所示之商品、服務等商標及服務
          標章之專用權，現均仍於專用期間內（商標種類、註冊號數、商標及服務
          標章之名稱、圖樣、專用商品、專用期間均詳如附表所示），此除據自訴
          人陳明在卷外，並有經濟部中央標準局核發之商標註冊證、服務標章註冊
          證多紙在卷可稽，堪為信實。而被告戊○○、乙○○亦分別為萬薪公司、
          凱耀公司之負責人，亦分別據被告戊○○、乙○○坦認在卷，核與自訴人
          指訴情節相符，復經本院調閱該二公司之登記案卷全卷核閱無訛（業影印
          外置於本院卷宗外），是此部分之事實已堪認定。
    （二）查自訴人於刑事自訴狀中雖認被告戊○○、乙○○涉有前揭違反商標法之
          犯行，然於本院開庭訊問被告戊○○及乙○○後，自訴人業已具狀表示本
          案係由被告甲○○主導，實際在ＮＯＶＡ廣場設攤營業之人亦係被告王硯
          田，被告乙○○及戊○○涉案情節甚輕，自訴人不願再對渠等訴追，爰撤
          回對該二人之自訴等語，此有九十一年二月八日刑事撤回自訴暨聲請調查
          證據狀一份在卷可查，於本院審理中自訴代理人復並陳稱因被告戊○○及
          乙○○涉案不深，故對該二被告不予追究等語（見本院九十一年二月二十
          日訊問筆錄及同日之審判筆錄），雖本件非屬告訴乃論之罪而無法撤回自
          訴，然自訴人指訴被告戊○○、乙○○違反商標法部分之陳述仍屬前後不
          一，有所矛盾而顯有瑕疵甚明，本院已難憑此有瑕疵之指訴，遽論被告鍾
          惠娜及乙○○二人有自訴人所指違反商標法之犯行。
    （三）再者，證人即登峰公司（ＮＯＶＡ資訊廣場站前店）經理劉鴻銘於本院審
          理中業已結稱當時代表凱耀公司出面簽約、處理事情及接洽之人均係彭寶
          珠，被告甲○○也有接洽過，從八十九年十二月六日到九十年六月六日之
          租金均係被告甲○○以現金支付，至於被告戊○○及乙○○，均未曾與之
          接觸見面，且只有凱耀公司與登峰公司接觸承租該三攤位之事宜，萬薪公
          司從未接洽過等語（見本院九十一年二月二十日訊問筆錄），足見當時與
          登峰公司接洽承租事宜之人，並非被告戊○○及乙○○，是本案顯與被告
          戊○○及乙○○無關，自難遽論被告戊○○及乙○○有自訴人指訴之犯行
          ，甚為灼然。
    （四）再就證人劉鴻銘於本院審理中所證該Ａ二七、Ａ三二及Ａ三三攤位之裝潢
          、設備均係華翊公司所留下，並非被告三人或凱耀公司所加設，且因登峰
          公司與凱耀公司之承租簽約手續尚未完成，故登峰公司未將雙方先前簽立
          之租賃契約書交予凱耀公司，簽約手續須待登峰公司將雙方簽立之租約交
          付凱耀公司才算完成，而登峰公司規定在租賃簽約事宜未完成之前，承租
          人不得更動現場的裝潢及設備，包括招牌，且凱耀公司承租期間，並未架
          設招牌或重新裝潢（見九十一年二月二十日訊問筆錄）等情，並勾稽證人
          於本院審理中所提出之Ａ二七、Ａ三二、Ａ三三租賃契約書相互參照以觀
          ，雖堪認被告甲○○曾與登峰公司人員接洽承租該三攤位之事宜無訛，惟
          被告甲○○並非將前揭招牌加以陳列懸掛之人，被告甲○○顯非自訴人所
          指陳列該招牌之行為人甚為明瞭；況凱耀公司擬承租該處之簽約事宜復未
          完成，被告甲○○縱為該三攤位之現場負責人，然因簽約手續尚未完成，
          登峰公司不允許任何他人變更該處裝潢設計（包括已懸掛之招牌）之情形
          下，被告甲○○顯無從將上揭招牌加以拆除取下或加以變異更改，是其顯
          非將該等招牌加以懸掛陳列之行為人，殆無疑義，足徵被告甲○○並無意
          圖欺騙他人而故意使用告訴人公司商標及服務標章之犯意，自不待言。雖
          被告甲○○曾於本院民事執行處書記官至該三攤位執行假扣押時稱店面係
          向登峰公司承租一情，此經本院調閱九十年度裁全字第九九四號民事保全
          程序執行卷宗、九十年度執全字第五九七號民事執行卷宗審認無誤（業影
          印置放於本院卷外），然被告甲○○既係陳明「當時」「假扣押」之際該
          處之承租狀態，尚難遽認被告甲○○斯時業已知悉無法合法取得該處之承
          租權並認凱耀公司業已合法承租該處而執為被告甲○○不利之認定。
    （五）末查自訴人所提出之照片多幀，僅足以證明該處確有懸掛前揭招牌，並不
          足以證明被告甲○○確為懸掛該招牌之行為人；而公司基本資料查詢表亦
          僅足以證明該萬薪公司之名義負責人確為被告戊○○耳，均不足為被告三
          人不利之認定自明。
五、綜上所述，被告戊○○、乙○○及甲○○三人所辯前揭各節，應堪採信，被告三
    人均無自訴人所指違反商標法第七十七條、第六十二條第二款之犯行，自難僅憑
    前揭自訴人之指訴、公司基本資料查詢表、照片、經濟部中央標準局商標註冊證
    及服務標章註冊證等件，遽論被告三人有自訴人指摘之犯行。此外，本院復查無
    其他積極證據足資證明被告三人有自訴人指訴之犯行，不能證明其等犯罪，自應
    依法諭知無罪之判決。
據上論斷，應依刑事訴訟法第三百四十三條、第三百零一條第一項，判決如主文。
中      華      民      國      九十一        年      三    月    六    日
                      臺灣臺北地方法院智慧財產法庭
                                              法  官  黃  紹  紘
右正本證明與原本無異。
如不服本判決，應於判決送達後十日內，向本院提出上訴狀。
                                              書記官  劉  新  怡
中      華      民      國      九十一        年      三    月    六    日
